---
title: "Projeto de Capacidade Produtiva- Fase II"
subtitle: FALSE
author: "Allan B. Martins"
date: "`r format(Sys.time(), '%d %B %Y')`"
output:
    html_document:
      highlight: espresso
      includes:
        in_header: cabecalhofinal_branco.html
      theme: flatly
      number_sections: TRUE
      toc: TRUE
      toc_float:
        collapsed: TRUE
        smooth_scroll: TRUE
---

```{r Pacotes, warning = FALSE, message = FALSE, echo = FALSE}
library(dplyr)#pacote mais útil para realizar transformação de dados.
library(tidyverse)#pacote guarda-chuva que consolida uma série de ferramentas que fazem parte o ciclo da ciência de dados.
library(cluster)# Métodos de análise de cluster.
library(factoextra)#Fornece algumas funções fáceis de usar para extrair e visualizar a saída de análises de dados multivariadas.
library(readxl)#O pacote readxl facilita a obtenção de dados do Excel e para o R.
library(rstatix)#Provides a simple and intuitive pipe-friendly framework, for performing basic   statistical tests.
# library(emmeans)# Pacote para obter médias marginais estimadas (EMMs) para muitos modelos lineares, lineares generalizados e mistos.
library(ggplot2)#Um sistema para a criação 'declarativa' de gráficos, baseado na "Gramática dos Gráficos".
library(knitr)#Fornece uma ferramenta de uso geral para geração de relatórios dinâmicos em R usando técnicas de programação literária.
library(kableExtra)#Construa tabelas complexas em HTML ou 'LaTeX' usando 'kable ()' de 'knitr' e a sintaxe de tubulação de 'magrittr'.
library(htmltools)#Ferramentas para geração e saída de HTML.
# library(zoo)#Uma classe S3 com métodos para observações indexadas totalmente ordenadas.
library(lmtest)#Uma coleção de testes, conjuntos de dados e exemplos para verificação diagnóstica em modelos de regressão linear.
library(rmarkdown)#Converta documentos R Markdown em uma variedade de formatos.
library(cowplot)#Fornece vários recursos que ajudam a criar figuras de qualidade de publicação com 'ggplot2'.
library(SciViews) #Funções para instalar adições de SciViews ao R e mais ferramentas.
library(forecast) #Métodos e ferramentas para exibir e analisar previsões de séries temporais univariadas,
#library(car) #Conflito
library(data.table)
library(corrplot)
library(reshape2)
library(openxlsx)
library(scales)
library(tibble)

# ctrl + shift + c

library(outliers) # Pacote para tratamento de outliers
library(deaR)
library (robustX) # Se esse pacote não estiver instalado, instalar utilizando o comando install.packages("robustX")

#library(Benchmarking)

```

```{r Item, warning = FALSE, message = FALSE, echo = FALSE}
options(scipen=999)
```
# Técnica utilizada para criação dos Modelos de Análise Envoltória de Dados (DEA) - 2021 JAN e DEZ - {-}

Contextualização 

A Metodologia DEA (Data Envelopment Analysis)

O primeiro modelo DEA foi proposto por Charnes, Coooper e Rhodes (1978) que, a seu tributo, se designou DEA – CCR, tinha orientação ao input e pressupunha a existência de retornos constantes de escala (CRS). Esta metodologia procura estabelecer quais as empresas, de uma dada amostra, determinam a superfície envolvente ou fronteira de produção eficiente.

A metodologia DEA é aplicada na avaliação unitária de unidades homogéneas ou empresas, tais como hotéis. A unidade em avaliação é normalmente denominada como uma unidade de tomada de decisão (DMU, Data Managment Unit) que converte inputs em outputs, facto pelo qual em qualquer estudo a sua identificação é um aspeto difícil e crucial. Segundo DEA, o desempenho de uma empresa é avaliado em relação a uma fronteira eficiente, que é construída através da combinação linear das empresas existentes. O procedimento baseia-se numa formulação matemática sofisticada.

Usaremos a função "deaR" desse pacote e seus padrões (default), com seu conjunto de funções para Análise de Envoltório de Dados. Ele executa modelos DEA clássicos e difusos

# Etapa I - Estruturação do banco de dados {.tabset .tabset-fade .tabset-pills}

```{r Leitura banco de dedos completo, warning = FALSE, message = FALSE, echo = FALSE}
#Importando
setwd("D:/01_Digea/02_Proj/02_Proj_CP/03 Fase II/01 DEA/01 Modelo 01")

bd_m_dea_12_2021 <- read_excel("bd_m_dea_12_2021.xlsx", sheet=1, col_names=TRUE)
```

## Universo Estatístico
```{r Visualização banco 1, warning = FALSE, message = FALSE, echo = FALSE}
glimpse(bd_m_dea_12_2021)
```

## Tabela de dados 
```{r Visualização banco 2, warning = FALSE, message = FALSE, echo = FALSE}
kable(bd_m_dea_12_2021, col.names = c("UF", "Força 2021", "Custeio Exec.", "UBP Real"),"html") %>%
   kable_styling(bootstrap_options = c("striped"),
                full_width = T,
                font_size = 15) %>%
   scroll_box(height = "300px")
```


# Etapa II - Identificação de Outliers {.tabset .tabset-fade .tabset-pills}
<!-- ##Identificando e tratando Outliers -->

```{r Sumário variáveis 1, warning = FALSE, message = FALSE, echo = FALSE}
bd_m_dea_12_2021_gd <- bd_m_dea_12_2021 %>% select(x1_ft_2021, x2_cust_2021_jan_dez, y_ubp_real_2021_jan_dez)
#summary(bd_m_dea_02_2022)
```

## Gráfico de barra para visualização de outliers 
```{r graficos variáveis 1, warning = FALSE, message = FALSE, echo = FALSE}
b1 <- ggplot(bd_m_dea_12_2021, aes(uf,x1_ft_2021, outline = T))+ 
        geom_boxplot(outlier.color = "red", show.legend = F, alpha = .5)+
        theme_classic(base_size = 8) +
        xlab("UF") + 
        ylab("FT 2021")

b2 <- ggplot(bd_m_dea_12_2021, aes(uf,x2_cust_2021_jan_dez, outline = T))+ 
        geom_boxplot(outlier.color = "red", show.legend = F, alpha = .5)+
        theme_classic(base_size = 8) +
        xlab("UF") + 
        ylab("Custeio Real - 2022 - JanFev")

b3 <- ggplot(bd_m_dea_12_2021, aes(uf,y_ubp_real_2021_jan_dez, outline = T))+ 
        geom_boxplot(outlier.color = "red", show.legend = F, alpha = .5)+
        theme_classic(base_size = 8) +
        xlab("UF") + 
        ylab("UBP Real - 2022 - JanFev")

plot_grid(b1,b2,b3, main="Boxplot Variáveis", ncol = 1, nrow = 3,rel_widths = c(1, 1))
```

## Gráfico de dispersão para visualização de outliers
```{r graficos variáveis 2, warning = FALSE, message = FALSE, echo = FALSE}
verif1 <- melt(bd_m_dea_12_2021_gd, id.vars="y_ubp_real_2021_jan_dez")

ggplot(verif1)+
  geom_jitter(aes(value,y_ubp_real_2021_jan_dez, colour=variable))+ geom_smooth(aes(value,y_ubp_real_2021_jan_dez, colour=variable),method = lm)+
  facet_wrap(~variable,scales = "free_x")+
  scale_color_manual("Variáveis X",
                     values = c("red", "blue"),
                     labels = c("Força 2021", "Custeio 2021 - JanDez"))+
  labs(x = "valores", y = "UBP_Real 2021 - JanDez")+
  theme(legend.position = "bottom")
```


<!-- ## Algoritmo BACON - Detecção de outlier como suporte para o controle estatístico do processo multivariado -->

<!-- O algoritmo de busca sucessiva detecta pontos discordantes do restante do agrupamento de dados que, quando se encontram muito distantes ou têm características muito diferentes, são denominados outliers. O algoritmo BACON foi utilizado para a detecção de tais ocorrências, o qual parte de um pequeno subconjunto, comprovadamente livre de outliers, dos dados originais e vai adicionando novas informações, que também não são outliers, a esse subconjunto inicial até que nenhuma informação possa mais ser absorvida. Uma das vantagens da utilização desse algoritmo é que ele combate os fenômenos do mascaramento e do esmagamento que alteram as estimativas da média e da covariância. -->

<!-- ### BACON - Detecção de outlier como suporte para o controle estatístico do processo multivariado -->
```{r graficos variáveis g1, warning = FALSE, message = FALSE, echo = FALSE}
#robustX: eXperimental Functionality for Robust Statistics - eXperimental, eXtraneous, or eXtraordinary Functionality for Robust Statistics. In other words, methods which are not yet well established, often related to methods in package robustbase.

#mvBACON: BACON: Blocked Adaptive Computationally-Efficient Outlier Nominators - This function performs an outlier identification algorithm to the data in the x array [n x p] and y vector [n] following the lines described by Hadi et al. for their BACON outlier procedure.

# outliers <-  robustX::mvBACON(bd_m_dea_02_2022[c("x1_ft_2021","x2_cust_2022_jan_fev","y_ubp_real_2022_jan_fev")],
#                             alpha = 0.95, init.sel = "Mahalanobis")
# bd_m_dea_02_2022_out <-  within(bd_m_dea_02_2022,
#                    {outliers = outliers$subset})
# table(bd_m_dea_02_2022_out$outliers)
# bd_m_dea_02_2022_out <-  subset(bd_m_dea_02_2022_out, outliers == TRUE)
# bd_m_dea_02_2022_out$outliers = NULL
# remove(outliers)
```

<!-- ### Sumário das Variáveis antes e depois do tratamento de outliers -->
<!-- ```{r graficos Sumário, warning = FALSE, message = FALSE, echo = FALSE} -->
<!-- # Estatística descritiva -->
<!-- summary(bd_m_dea_02_2022[c("x1_ft_2021","x2_cust_2022_jan_fev","y_ubp_real_2022_jan_fev")]) -->
<!-- summary(bd_m_dea_02_2022_out[c("x1_ft_2021","x2_cust_2022_jan_fev","y_ubp_real_2022_jan_fev")]) -->
<!-- ``` -->

<!-- ### Gráfico de barra para visualização de outliers depois tratamento -->
<!-- ```{r graficos variáveis g2, warning = FALSE, message = FALSE, echo = FALSE} -->
<!-- b1 <- ggplot(bd_m_dea_02_2022_out, aes(uf,x1_ft_2021, outline = T))+  -->
<!--         geom_boxplot(outlier.color = "red", show.legend = F, alpha = .5)+ -->
<!--         theme_classic(base_size = 8) + -->
<!--         xlab("UF") +  -->
<!--         ylab("FT 2021") -->

<!-- b2 <- ggplot(bd_m_dea_02_2022_out, aes(uf,x2_cust_2022_jan_fev, outline = T))+  -->
<!--         geom_boxplot(outlier.color = "red", show.legend = F, alpha = .5)+ -->
<!--         theme_classic(base_size = 8) + -->
<!--         xlab("UF") +  -->
<!--         ylab("Custeio Real - 2022 - JanFev") -->

<!-- b3 <- ggplot(bd_m_dea_02_2022_out, aes(uf,y_ubp_real_2022_jan_fev, outline = T))+  -->
<!--         geom_boxplot(outlier.color = "red", show.legend = F, alpha = .5)+ -->
<!--         theme_classic(base_size = 8) + -->
<!--         xlab("UF") +  -->
<!--         ylab("UBP Real - 2022 - JanFev") -->

<!-- plot_grid(b1,b2,b3, main="Boxplot Variáveis depois do tratamento de outliers", ncol = 1, nrow = 3,rel_widths = c(1, 1)) -->
<!-- ``` -->


# Etapa III - Geração Modelos de Análise Envoltória de Dados (DEA) - 2021 JAN e DEZ - {.tabset .tabset-fade .tabset-pills}

Contextualização

A Metodologia DEA (Data Envelopment Analysis)

O primeiro modelo DEA foi proposto por Charnes, Coooper e Rhodes (1978) que, a
seu tributo, se designou DEA – CCR, tinha orientação ao input e pressupunha a
existência de retornos constantes de escala (CRS). Esta metodologia procura
estabelecer quais as empresas, de uma dada amostra, determinam a superfície
envolvente ou fronteira de produção eficiente. A distância radial de uma empresa, em
9Documento 1: Metodologia DEA – Eficiência Global, Alocativa e Técnica
relação à fronteira, fornece a sua medida de ineficiência. O segundo modelo DEA
proposto apresenta a hipótese de retornos variáveis de escala (VRS) e é conhecido como
DEA – BCC (Banker, Charnes e Cooper). 

A metodologia DEA é aplicada na avaliação unitária de unidades homogéneas ou
empresas, tais como hotéis. A unidade em avaliação é normalmente denominada como
uma unidade de tomada de decisão (DMU, Data Managment Unit) que converte inputs
em outputs, facto pelo qual em qualquer estudo a sua identificação é um aspeto difícil e
crucial. Segundo DEA, o desempenho de uma empresa é avaliado em relação a uma
fronteira eficiente, que é construída através da combinação linear das empresas
existentes. O procedimento baseia-se numa formulação matemática sofisticada.

Usaremos a função "deaR" desse pacote e seus padrões (default), com seu conjunto 
de funções para Análise de Envoltório de Dados. Ele executa modelos DEA clássicos e difusos

## Resultados de eficiência
```{r Data Envelopment Analysis: R deaR, warning = FALSE, message = FALSE, echo = FALSE}
#cheks whether an R object is of deadata class or not
#(bd_m_dea_02_2022)

#Create a "read_data" object
data_bd_m_dea_12_2021 <- read_data(bd_m_dea_12_2021, dmus = 1,
                          ni = 2,
                          no = 1)

#Solve the 2 stage DEA model "oi" ou "oo"  / "vrs" ou "crs"
modelo_basico_1 <- model_basic(data_bd_m_dea_12_2021,
                              orientation = c("io"),
                              rts = c("crs"))

# efficiencies(modelo_basico_1) #show results
# rts (modelo_basico_1)
# slacks (modelo_basico_1)
# references(modelo_basico_1) #show local rts
# targets(modelo_basico_1)
# lambdas(modelo_basico_1)
# 

#Estimating Efficiency scores
efficiencies(modelo_basico_1)

# eff <- efficiencies(modelo_basico_1)
# 1/eff

#summary(modelo_basico_1)

```

## Gráfico de barra
Percentual de aproximação com a fronteira de eficiência 100% nos estados da RBMLQ-I
```{r graficos resultado eficiencia g1, warning = FALSE, message = FALSE, echo = FALSE}
bd_resultsDEA_2021_jan_dez <- read_excel("bd_resultsDEA_2021_jan_dez.xlsx", sheet=1, col_names=TRUE)

# Ordena as colunas crescentes
bd_resultsDEA_2021_jan_dez$uf <- factor(as.character(bd_resultsDEA_2021_jan_dez$uf), levels = bd_resultsDEA_2021_jan_dez$uf[order(bd_resultsDEA_2021_jan_dez$perc100)])

#Grafico de barras na horizontal
g1 <- ggplot(data = bd_resultsDEA_2021_jan_dez, aes(x= perc100,y = uf,))+ 
      geom_col(aes(fill = eficiencia))+
      geom_text(aes(label = round(perc100, 1)), hjust = 0.1)+ # Acrescenta números ao gráfico
      theme_classic(base_size = 8) +
      xlab("Percentual de aproximação com a fronteira de eficiência 100%")+
      ylab("ESTADOS")

plot_grid(g1, main="ANÁLISE DEA - 2021 - Jan  a Dez", ncol = 1, nrow = 1,rel_widths = c(1, 1))

```

# Diversos {.tabset .tabset-fade}

## Créditos - Participantes do Projeto Capacidade Produtiva:  
  
**PATROCINADORES DO PROJETO**  
##

**COORDENADORES DO PROJETO**  
## 

**MEMBROS DO PROJETO**  
Allan Batista Martins,  
##
  


## Material de Apoio

* Tutorial - Data Envelopment Analysis with deaR: [](https://www.uv.es/dearshiny/Tutoriales_deaR/Tutorial_deaR_english.pdf)


* Tratamento de Outliers (Bacon) - R na Pesquisa Contábil: [Alessanderson Jacó de Carvalho](https://youtu.be/hfO5LLbRioY)

* PLAYLIST - R na Pesquisa Contábil (Parte 1 ao 20): [](https://www.youtube.com/playlist?list=PLF3Sjk1EY74ZcUWHE6ZDPHFRu9zp_20gD)  

* Utilização da metodologia DEA (Data Envelopment Analysis) para avaliar o impacto das TIC sobre a produtividade na indústria da hospitalidade: [](https://journals.openedition.org/viatourism/1002#tocto2n2)

* PLAYLIST - Criando gráficos no R com o ggplot2 (Parte 1 ao 2): [Fernanda Peres](https://youtu.be/DYsPRa3vpf0)  

* PLAYLIST - R Markdown: Gerando relatórios usando o R (Parte 1 ao 5): [Fernanda Peres](https://youtu.be/obxa5VH4WvY)  

* Minicurso R - UFPR: [UFPR](https://youtu.be/obxa5VH4WvY)  

* R Markdown: The Definitive Guide: [Yihui Xie, J. J. Allaire, Garrett Grolemund](https://bookdown.org/yihui/rmarkdown/)

  
