---
title: "Projeto de Capacidade Produtiva - Fase II"
subtitle: FALSE
author: "Allan B. Martins (CORED)"
date: "`r format(Sys.time(), '%d %B %Y')`"
output:
    html_document:
      highlight: espresso
      includes:
        in_header: cabecalhofinal_branco.html
      theme: flatly
      number_sections: TRUE
      toc: TRUE
      toc_float:
        collapsed: TRUE
        smooth_scroll: TRUE
---

```{r Pacotes, warning = FALSE, message = FALSE, echo = FALSE}
library(dplyr)#pacote mais útil para realizar transformação de dados.
library(tidyverse)#pacote guarda-chuva que consolida uma série de ferramentas que fazem parte o ciclo da ciência de dados.
#library(cluster)# Métodos de análise de cluster.
#library(FactoMineR) #FactoMineR é um pacote R dedicado à análise de dados exploratória multivariada.
#library(factoextra)#Fornece algumas funções fáceis de usar para extrair e visualizar a saída de análises de dados multivariadas.
library(readxl)#O pacote readxl facilita a obtenção de dados do Excel e para o R.
#library(rstatix)#Provides a simple and intuitive pipe-friendly framework, for performing basic   statistical tests.
# library(emmeans)# Pacote para obter médias marginais estimadas (EMMs) para muitos modelos lineares, lineares generalizados e mistos.
library(ggplot2)#Um sistema para a criação 'declarativa' de gráficos, baseado na "Gramática dos Gráficos".
library(knitr)#Fornece uma ferramenta de uso geral para geração de relatórios dinâmicos em R usando técnicas de programação literária.
library(kableExtra)#Construa tabelas complexas em HTML ou 'LaTeX' usando 'kable ()' de 'knitr' e a sintaxe de tubulação de 'magrittr'.
library(htmltools)#Ferramentas para geração e saída de HTML.
# library(zoo)#Uma classe S3 com métodos para observações indexadas totalmente ordenadas.
#library(lmtest)#Uma coleção de testes, conjuntos de dados e exemplos para verificação diagnóstica em modelos de regressão linear.
library(rmarkdown)#Converta documentos R Markdown em uma variedade de formatos.
library(cowplot)#Fornece vários recursos que ajudam a criar figuras de qualidade de publicação com 'ggplot2'.
#library(SciViews) #Funções para instalar adições de SciViews ao R e mais ferramentas.
#library(forecast) #Métodos e ferramentas para exibir e analisar previsões de séries temporais univariadas,
library(car) #Conflito
#library(data.table) #data.table fornece uma versão de alto desempenho dos R's base com sintaxe e aprimoramentos de recursos para facilitar o uso, conveniência e velocidade de programação.data.frame
library(corrplot) #O corrplot do pacote R fornece uma ferramenta exploratória visual na matriz de correlação que suporta reordenamento variável automático para ajudar a detectar padrões ocultos entre variáveis.
#library(reshape2) #reshape2 is superseded: only changes necessary to keep it on CRAN will be made. We recommend using tidyr instead.
library(openxlsx) # Este pacote R simplifica a criação de arquivos fornecendo uma interface de alto nível para escrever, estilizar e editar planilhas. Através do uso do Rcpp, os tempos de leitura/gravação são comparáveis aos pacotes xlsx
#library(scales) #O uso mais comum do pacote de escalas é personalizar para controlar a aparência de rótulos de eixo e legenda.
#library(tibble) #Um tibble, ou , é uma reimaginação moderna do data.frame, mantendo que o tempo provou ser eficaz, e jogando fora o que não é.

# ctrl + shift + c

#library(outliers) # Pacote para tratamento de outliers
#library(deaR) #Conjunto de funções para Análise de Envoltório de Dados. Ele executa modelos DEA clássicos e difusos.
#library (robustX) # Se esse pacote não estiver instalado, instalar utilizando o comando install.packages("robustX")
#library(Benchmarking) #Métodos para análise de fronteiras, Análise de Envoltório de Dados (DEA), sob diferentes premissas tecnológicas (fdh, vrs, drs, crs, irs, add/frh e fdh+), e utilizando diferentes medidas de eficiência (baseada em entrada, baseada em saída, gráfico hiperbólico, aditivo, super e eficiência direcional).

library(corrgram) #Correlograma - Calcula a correlação de variáveis e exibe os resultados graficamente. As funções de painel incluídas podem exibir pontos, sombreamento, elipses e valores de correlação com intervalos de confiança.
library(GGally) #GGally' estende 'ggplot2' adicionando várias funções para reduzir a complexidade de combinar objetos geométricos com dados transformados. Algumas dessas funções incluem uma matriz de enredo pairwise, uma matriz de enredo de dois grupos, uma trama de coordenadas paralelas, um enredo de sobrevivência e várias funções para plotar redes.
library(colorRamps) #These functions return functions that interpolate a set of given colors to create new color palettes (like topo.colors) and color ramps, functions that map the interval [0, 1] to colors (like grey).
library(RColorBrewer)# Provides color schemes for maps (and other graphics)
library(ggcorrplot) #Visualization of a correlation matrix using ggplot2
#library(car) #The car package contains functions and data sets associated with the book An R Companion to Applied Regression
#library(caret) # Classification and Regression Training
#library(lattice) #O pacote de complemento de rede é uma implementação de gráficos Trellis para R. É um poderoso e elegante sistema de visualização de dados de alto nível com ênfase em dados multivariados. Ele foi projetado para atender às necessidades gráficas mais típicas com ajuste mínimo, mas também pode ser facilmente estendido para lidar com a maioria dos requisitos não padronizados.
library(faraway) # #Acionar o biblioteca do pacote faraway. 

```

```{r configuracoes, warning = FALSE, message = FALSE, echo = FALSE}
#Define qtd de casas decimais
options(scipen=999)
options(digits = 2)

#Defini padrões para textos dos títulos
ano <- ("2021")
periodo <- ("JAN A DEZ")
descricao <- ("GEO com escala invertida")
versao <- ("v4")
#var_estruturantes_p <- c("zs_energ","zs_transp","zs_telecom","zs_snb","zs_econ","zs_seg_pub","zs_geo","zs_estab_per_capita")
#var_estruturantes_n <- c("zs_energ_n","zs_transp_n","zs_telecom_n","zs_snb_n","zs_econ_n","zs_seg_pub_n","zs_geo_n","zs_estab_per_capita_n")

```

# CORRELOGRAMA **`r ano`** - **`r periodo`** - **`r descricao`** - (**`r versao`**)

## Contextualização

Correlograma - Calcula a correlação de variáveis e exibe os resultados graficamente. As funções de painel incluídas podem exibir pontos, sombreamento, elipses e valores de correlação com intervalos de confiança nos ajudam a visualizar os dados em matrizes de correlação.

### Etapa I - Estruturação do banco de dados para criação do correlograma

```{r Leitura banco de dados 1A completo, warning = FALSE, message = FALSE, echo = FALSE}
#Importando
# import_fonte <- function(bd_temp){
# setwd("D:/01_Digea/02_Proj/02_Proj_CP/03 Fase II/01 DEA/01 Modelo 02/03 Correlograma")
# a <-read_excel("bd_zy_zf_zs_2021_p(TRABL V2).xlsx", sheet=1, col_names=TRUE)
# return (a)
# }
# #Banco original para restreamento
# bd_zy_zf_zs_2021_p <- import_fonte()
# #Banco genérico
# bd_zy_zf_zs <- bd_zy_zf_zs_2021_p

#read_excel: Leia os arquivos xls e xlsx com caixa de pesquina manual.
bd_zy_zf_zs <- read_excel(file.choose(), sheet=1, col_names=TRUE)

var_estruturantes <- colnames(bd_zy_zf_zs)

```

```{r Visualização banco de dados 1B, warning = FALSE, message = FALSE, echo = FALSE}
### Universo Estatístico - Banco de dados com indicadores e variáveis estruturantes
#glimpse(bd_zy_zf_zs)
```

#### Tabela de dados
```{r Visualização banco de dados 1c, warning = FALSE, message = FALSE, echo = FALSE, fig.width = 10, fig.height = 5}
#Visualiza o banco em forma de tabela dinâmica
bd_tabela_dados <- function(bd_temp){
# kable(bd_temp, col.names = c("UF", "zy_UBP_1000_HAB", "zy_REC_TRANSF", "zy_CUSTO_UBP", "zf_CUSTEIO_T", "zf_FTP", "zs_ENERG", "zs_TRANSP", "zs_TELECOM", "zs_SNB", "zs_ECON", "zs_SEG_PUB", "zs_GEO", "zs_ESTAB_PER_CAPTA"),"html") %>%
kable(bd_temp,"html") %>%
   kable_styling(bootstrap_options = c("striped"),
                full_width = T,
                font_size = 15) %>%
   scroll_box(height = "300px")
}
bd_tabela_dados(bd_zy_zf_zs)

```

```{r Sumário banco de dados 1d, warning = FALSE, message = FALSE, echo = FALSE}
#Remove qualquer dados nulo ou  faltante presente nos dados - na.omit()A função na linguagem R é usada para omitir todos os casos desnecessários do quadro de dados, array ou vetor
remove_nulos <- function(bd_temp){
a <- na.omit(bd_temp)
return (a)
}
bd_zy_zf_zs_omit <- remove_nulos(bd_zy_zf_zs)

#summary(bd_zy_zf_zs)
```

```{r scala padronização banco de dados 1E, warning = FALSE, message = FALSE, echo = FALSE}
#Pradroniza os valores das variáveis em escala
# coloca_escala <- function(bd_temp){
# a <- scale(bd_temp)
# return (a)
# }
# bd_zy_zf_zs_omit_escala <- remove_nulos(bd_zy_zf_zs_omit)

```

### Etapa II - Criação do Gráfico de Correlação entre indicadores e as variáveis

```{r preparando matriz de correlação 1A, warning = FALSE, message = FALSE, echo = FALSE}
#Criar matrix de correlação e arredondando para duas casas deciamis
prepara_matrix <- function(bd_temp1,bd_temp2){
a <- round(cor(bd_temp1,bd_temp2, method = "pearson"),2)
return (a)
}
matrix_bd_zy_zf_zs_omit <- prepara_matrix(bd_zy_zf_zs_omit[2:4],bd_zy_zf_zs_omit[5:14])

#view(matrix_bd_zy_zf_zs_omit)
#help(cor
```

```{r preparando grafico 1A, warning = FALSE, message = FALSE, echo = FALSE, results = "hide", fig.width = 10, fig.height = 5}
#Plotar no gráfico de correlação entre as variáveis
correlograma <- function(graf_temp)
{
col1 <- colorRampPalette(c("red", "white", "blue"))

a <- corrplot(graf_temp,
         method = "color",
         tl.col = "black", tl.srt = 90,
         sig.level = 0.30,
         col=col1(200),
         addgrid.col="white", 
         addCoef.col="grey10",
         number.cex = 0.8)
return(a)
}
correlograma(matrix_bd_zy_zf_zs_omit)

```

### Etapa VI - VIF das variáveis estruturantes

# Contextualização {.unnumbered}

O banco de dados analisado traz os dados das variáveis estruturantes que são **`r var_estruturantes[7]`**, **`r var_estruturantes[8]`**,**`r var_estruturantes[9]`**,**`r var_estruturantes[10]`**,**`r var_estruturantes[11]`**,**`r var_estruturantes[12]`**,**`r var_estruturantes[13]`**, e **`r var_estruturantes[14]`**. Por meio das técnicas de **Correlação, variância e covariância (matrizes)** e **Fatores de variação de inflação**, para se identificar as melhores variáveis para a etapa II do projeto capacidade produtiva.

```{r Filtro do banco de dados, warning = FALSE, message = FALSE, echo = FALSE}
#Define três casas decimais, o original e formato cientifíco # The default value of scipen is 0. If you’d like to increase the decimal places required for scientific notation to be triggered, increase the value of scipen. The value of scipen is the number of orders of ten smaller (i.e. decimal places preceded by 0’s) required to switch to scientific notation. Decreasing the value of scipen will cause R to switch to scientific location for larger numbers.
#options(digits = 3)

#Prepara o banco só com a colunas indicadas para avaliar o vif
prepara_bd_vif <- function(bd_temp){
a <- bd_temp
return (a)
}
bd_zy_zf_zs_vif <- prepara_bd_vif(bd_zy_zf_zs_omit[7:14])

#(bd_zy_zf_zs_vif) #Ver a estrutura dos dados de BDCP
```

# Correlação, variância e covariância (matrizes)
```{r Visualização de tab 1, warning = FALSE, message = FALSE, echo = FALSE}
# Correlação, variância e covariância (matrizes)
correlacao_tabela <- function(bd_temp){
cor_resp <- cor(bd_temp) #Avaliar a correlação entre as variáveis de interesse.
kable(cor_resp, "html") %>%
   kable_styling(bootstrap_options = c("striped"),
                full_width = T,
                font_size = 15) %>%
   scroll_box(height = "300px")
return (cor_resp)
}
cor_resp <- correlacao_tabela(bd_zy_zf_zs_vif)
```

## Correlograma

```{r prepara matrix de correlação 1, echo=FALSE, message=FALSE, warning=FALSE, results = "hide", fig.width = 8, fig.height = 8}
#ggpairs(bd_zy_zf_zs_vif, title="correlogram with ggpairs()")

#Preparar matrix
prepara_matrix <- function(bd_temp1){
a <- round(cor(bd_temp1, method = "pearson"),2)
return (a)
}
matrix_bd_zy_zf_zs_vif <- prepara_matrix(bd_zy_zf_zs_vif)

```


```{r Correlogram 1, echo=FALSE, message=FALSE, warning=FALSE, results = "hide", fig.width = 8, fig.height = 8}
#Plotar gráfico de correlação
correlograma <- function(graf_temp)
{
col1 <- colorRampPalette(c("red", "white", "blue"))
a <- corrplot(graf_temp,
         method = "color",
         tl.col = "black", tl.srt = 90,
         sig.level = 0.30,
         col=col1(200),
         addgrid.col="white", 
         addCoef.col="grey10",
         number.cex = 0.8)
return(a)
}
correlograma(matrix_bd_zy_zf_zs_vif)

#ggcorr(bdcp_vif, method = c("everything", "pearson"))
```

# Fatores de variação de inflação
```{r Testar a multicolinearidade dos fatores, warning = FALSE, message = FALSE, echo = FALSE}
#vif_resp <- vif(lm(y1_ubp_tot ~ x1_ft_tot + x2_desp_tot + x3_cust + x4_frota + x5_transf_tot, bdcp_vif))) ## Calcular o VIF  para os fatores de interesse  e salvar no data.frame VIF
teste_vif <- function(bd_temp1){
a <- data.frame(vif(bd_temp1))
return (a)
}
vif_resp <-teste_vif(bd_zy_zf_zs_vif)

vif_resp$rn <- row.names(vif_resp)

#vif_resp_trab <- cbind.data.frame(var_estruturantes_p,vif_resp[1])
# 
# vif_resp_trab <- as.data.frame(t(vif_resp_trab))

#colnames (vif_resp_trab) <- c("zs_ENERG","zs_TRANSP","zs_TELECOM","zs_SNB","zs_ECON","zs_SEG_PUB","zs_GEO","zs_ESTAB_PER_CAPITA")

#as.factor(vif_resp_trab)

#vif_resp
#view(vif_resp)
#write.table(vif_resp, file="bdcp_vif", row.name=TRUE) #Salvar a Tabela VIF.
```

```{r Visualização de tab 2d, warning = FALSE, message = FALSE, echo = FALSE, fig.width = 10, fig.height = 5}
# Visualiza tabela de Fatores de variação de inflação
kable(vif_resp[-2], "html") %>%
   kable_styling(bootstrap_options = c("striped"),
                full_width = T,
                font_size = 15) %>%
   scroll_box(height = "300px")
```

## Boxplot

```{r barplot 1a, warning = FALSE, message = FALSE, echo = FALSE, fig.width = 10, fig.height = 5}

barplot(vif_resp$vif.bd_temp1.,
        names=vif_resp$rn, 
        border = "dark blue", 
        col = rainbow(20),
        space = 0.3,
        axisnames = TRUE,
        inside = TRUE, plot = TRUE, axis.lty = 8, offset = 0,
        xlab = "Variáveis Estruturantes",
        ylab = "Coeficiente de variação inflacionário",
        #legend = rownames(vif_resp),
        ylim = c(0, 10),
        cex.names = 0.8)
        title(main = "Boxplot - VIF das variáveis estruturante (melhor abaixo de 10)", 
              font.main = 4)

#str(vif_resp)

```

# Diversos {.tabset .tabset-fade}

## Créditos - Participantes do Projeto Capacidade Produtiva:

**PATROCINADORES DO PROJETO**\
##

**COORDENADORES DO PROJETO**\
##

**MEMBROS DO PROJETO**\
Allan Batista Martins,\
##

## Material de Apoio

-   Visualização de Dados no R - ggpairs (pacote GGally):[]<https://youtu.be/24c2GzxnrBI>
-   Correlação linear bivariada no R:[]<https://youtu.be/7UGWOHF8k0Q>
-   Tutorial R \| Fazer gráficos com ggplot2 - gráfico base, rain cloud e smooth regression:[]<https://youtu.be/fXz_dsz_Jn4>
-   Multivariate Data Analyses:[]<https://rpkgs.datanovia.com/factoextra/index.html>
-   A Metodologia PCA: []<https://operdata.com.br/blog/analise-de-componentes-principais/>
-   PCA análise de componentes principais acp ou pca:[]<https://youtu.be/hmp9KIPb5Ig>
-   PCA dúvidas e sugestões sobre análise de componentes principais:[]<https://youtu.be/ATXoqEtNtdg>
-   PLAYLIST - R na Pesquisa Contábil (Parte 1 ao 20):[]<https://youtube.com/playlist?list=PLF3Sjk1EY74ZcUWHE6ZDPHFRu9zp_20gD>
-   PLAYLIST - Criando gráficos no R com o ggplot2 (Parte 1 ao 2): [Fernanda Peres]<https://youtu.be/DYsPRa3vpf0>
-   PLAYLIST - R Markdown: Gerando relatórios usando o R (Parte 1 ao 5): [Fernanda Peres]<https://youtu.be/obxa5VH4WvY>
-   Minicurso R - UFPR: [UFPR]<https://youtu.be/obxa5VH4WvY>
-   R Markdown: The Definitive Guide: [Yihui Xie, J. J. Allaire, Garrett Grolemund]<https://bookdown.org/yihui/rmarkdown/>
-   Documentos dinâmicos no R []<http://cursos.leg.ufpr.br/prr/capDocDin.html>
